【裁判字號】    99,訴,555
【裁判日期】    990730
【裁判案由】    違反毒品危害防制條例
【裁判全文】
臺灣嘉義地方法院刑事判決               99年度訴字第555號
公  訴  人  臺灣嘉義地方法院檢察署檢察官
被      告  甲○○
上列被告因毒品危害防制條例案件，經檢察官提起公訴（99年度
毒偵字第1002號），本院合議庭裁定由受命法官獨任行簡式審判
程序，判決如下：
    主  文
甲○○施用第一級毒品，累犯，處有期徒刑柒月。
    犯 罪 事 實
一、甲○○前因施用毒品案件，經本院以92年度毒聲字第224號
    裁定送觀察勒戒後，認無繼續施用毒品傾向，於民國92年4
    月18日釋放，並經臺灣嘉義地方法院檢察署檢察官於同日以
    92年度毒偵字第284號為不起訴處分確定。又因施用毒品之
    毒品危害防制條例案件，經本院以95年度朴簡字第40號判決
    ，判處有期徒刑6月確定，於95年10月18日執行完畢。其因
    毒品危害防制條例案件，經本院以98年度訴字第146號判決
    ，判處有期徒刑10月確定，於99年3月9日執行完畢。仍不知
    悔改，於觀察勒戒執行完畢釋放後，再基於施用第1級毒品
    海洛因之犯意，於99年5月19日13時許，在嘉義縣東石鄉三
    家村45號空屋內，以將海洛因置入香菸內點燃吸食之方式，
    施用海洛因1次。嗣因其係毒品列管人口，於99年5月21日，
    在未有偵查犯罪職權之公務員發覺前，於警詢時供承施用海
    洛因，對於未發覺之上揭犯罪自首而接受裁判，並於同日13
    時55分許，經警採尿送驗，確呈嗎啡陽性反應。
二、案經嘉義縣警察局朴子分局報請臺灣嘉義地方法院檢察署檢
    察官偵查起訴，經本院合議庭裁定由受命法官獨任行簡式審
    判程序。
    理  由
一、訊據被告甲○○對於在上揭時地施用海洛因1次之犯行，於
    本院準備程序及審理時均坦承不諱（見本院卷第19、27頁）
    ，且被告於99年5月21日13時55分許，經警採尿送驗結果，
    呈嗎啡陽性反應，有長榮大學確認報告、尿液檢體採集送驗
    紀錄表各1紙在卷可參（見警卷第3、5頁），足認被告之自
    白與事實相符。
二、按毒品危害防制條例於92年7月9日修正公布，自93年1月9日
    施行，其中第20條、第23條將施用毒品之刑事處遇程序，區
    分為「初犯」及「5年內再犯」、「5年後再犯」。依其立法
    理由之說明：「初犯」，經觀察、勒戒或強制戒治後，應為
    不起訴處分或不付審理之裁定；經觀察、勒戒或強制戒治執
    行完畢釋放後，「5年內再犯」者，因其再犯率甚高，原實
    施之觀察、勒戒及強制戒治既已無法收其實效，爰依法追訴
    或裁定交付審理。至於經觀察、勒戒或強制戒治執行完畢釋
    放後，「5年後再犯」者，前所實施之觀察、勒戒或強制戒
    治已足以遮斷其施用毒品之毒癮，為期自新及協助其斷除毒
    癮，仍適用「初犯」規定，先經觀察、勒戒或強制戒治之程
    序。從而依修正後之規定，僅限於「初犯」及「5年後再犯
    」二種情形，始應先經觀察、勒戒或強制戒治程序。倘被告
    於5年內已再犯，經依法追訴處罰，縱其第3次（或第3次以
    上）再度施用毒品之時間，在初犯經觀察、勒戒或強制戒治
    執行完畢釋放5年以後，已不合於「5年後再犯」之規定，且
    因已於「5年內再犯」，顯見其再犯率甚高，原實施觀察、
    勒戒或強制戒治，已無法收其實效，即應依該條例第10條處
    罰（最高法院95年度第7次刑事庭會議決議、97年度第5次刑
    事庭會議決議意旨參照）。查被告前因施用毒品案件，經本
    院以92年度毒聲字第224號裁定送觀察勒戒後，認無繼續施
    用毒品傾向，於92年4月18日釋放，並經臺灣嘉義地方法院
    檢察署檢察官於同日以92年度毒偵字第284號為不起訴處分
    確定。又因施用毒品之毒品危害防制條例案件，經本院以95
    年度朴簡字第40號判決，判處有期徒刑6月確定，於95年10
    月18日執行完畢，有臺灣高等法院被告前案紀錄表1份附卷
    可憑，是被告於觀察勒戒執行完畢釋放後，於5年內已再犯
    ，並經依法追訴處罰，雖其本件再度施用毒品之時間，在經
    觀察勒戒執行完畢釋放5年以後，已不合於「5年後再犯」之
    規定，依上開決定，應依法追訴處罰甚明。本件事證明確，
    被告之犯行堪予認定。
三、核被告所為，係犯毒品危害防制條例第10條第1項之施用第
    1級毒品罪。被告持有海洛因進而施用之，其持有之低度行
    為應為施用之高度行為所吸收，不另論罪。被告因毒品危害
    防制條例案件，經本院以98年度訴字第146號判決，判處有
    期徒刑10月確定，於99年3月9日執行完畢，此有臺灣高等法
    院被告前案紀錄表1份在卷可參，其受徒刑之執行完畢後，5
    年以內故意再犯本件有期徒刑以上之罪，為累犯，應依刑法
    第47條第1項規定加重其刑。又被告在未有偵查犯罪職權之
    公務員發覺前，於警詢時供承施用海洛因乙節，業據被告於
    本院審理時供述在卷（見本院卷第27頁），並有警詢筆錄、
    本院電話紀錄表各1份附卷可憑（見警卷第2頁、本院卷第9
    頁），是被告對於未發覺之上揭犯罪自首而接受裁判，爰依
    刑法第62條前段規定減輕其刑，並先加後減輕其刑。爰審酌
    被告前因施用毒品犯行，經觀察勒戒執行完畢，猶不思藉機
    徹底戒除施用毒品之惡習，再次施用毒品，惟其施用毒品係
    自戕行為，及本件施用毒品之手段，被告犯後坦承犯行等一
    切情狀，量處如主文所示之刑，以示懲儆。
據上論斷，應依刑事訴訟法第273條之1第1項、第299條第1項前
段，毒品危害防制條例第10條第1項，刑法第11條前段、第47條
第1項、第62條前段，判決如主文。
本案經檢察官曹合一到庭執行職務。
中    華    民    國    99    年    7     月    30    日
                    刑事第二庭  法  官  卓春慧
以上正本證明與原本無異。
如不服本判決應於收受判決後10日內向本院提出上訴書狀，並應
敘述具體理由；其未敘述上訴理由者，應於上訴期間屆滿後20日
內向本院補提理由書（均須按他造當事人之人數附繕本）「切勿
逕送上級法院」。
中    華    民    國    99    年    7     月    30    日
                                書記官  李玫娜
附錄論罪科刑法條全文：
毒品危害防制條例第10條第1項：
施用第一級毒品者，處6月以上5年以下有期徒刑。

司法院資訊處製作；財團法人民間司法改革基金會備份。
